【裁判字號】    95,簡,596
【裁判日期】    951225
【裁判案由】    綜合所得稅
【裁判全文】
臺北高等行政法院判決
                                     95年度簡字第00596號
原      告  甲○○
被      告  財政部臺北市國稅局
代  表  人  許虞哲（局長）
上列當事人間因綜合所得稅事件，原告不服財政部中華民國95年
6 月9 日台財訴字第09500192100 號（案號：00000000）訴願決
定，提起行政訴訟。本院判決如下：
    主  文
原告之訴駁回。
訴訟費用由原告負擔。
    事實及理由
壹、程序方面：
一、本件係因不服行政機關所為新台幣（下同）20萬元以下罰鍰
    處分而涉訟之事件，依行政訴訟法第229 條第1 項第2 款規
    定，應適用簡易程序（行政訴訟法第229 條第1 項所定適用
    簡易程序之數額3 萬元，業經司法院以92年9 月17日院台廳
    行一字第23681 號令增至20萬元，並定於93年1 月1 日實施
    ），本院並依同法第233 條第1 項規定，不經言詞辯論，逕
    行裁判。
二、被告代表人原為張盛和，於訴訟中變更為許虞哲，有行政院
    民國（下同）95年8 月23日院授人力字第0950023637號令影
    本1 件在卷可稽，茲據繼任者於95年11月29日具狀聲明承受
    訴訟，核無不合，應予准許。
貳、實體方面：
一、原告主張：大正公司自始為詐欺公司，未公開發行且從未上
    市，以發行假股票騙取投資人錢財為目的，原告所獲配發增
    資股票一無用處，未出售亦不能出售。原告既被騙失財，絕
    無股利所得可言，被告認原告有營利所得而予補徵稅額，顯
    與事實相悖。且稅法規定配發給股東之新增發行「盈餘增資
    記名股票」分配免計入股東當年所得，自無需像配發現金股
    利一樣申報當年度所得稅，是原告92年度不予申報大正公司
    之增資配股乃法律所許，並無被告所指之有所得而漏報情事
    。被告所為處分，顯然違法。爰提起本件訴訟，並聲明：(一)
    、訴願決定及原處分均撤銷。(二)、訴訟費用由被告負擔。
二、被告則以：投資人投資股票，本具有投資風險，投資人應自
    負享受、承擔將來之投資損益，當不得以被投資之公司將來
    之營運狀況（賺錢或虧損），而作為股東以前年度取得之股
    票之利得（或損失）之計算基礎。我國綜合所得稅制係採年
    度申報制，原告配偶當年度取得之股利所得，自應以當年度
    之利得計算股利所得，不受被投資公司將來之營運狀況之影
    響。再公司股東緩課所得稅之要件，規定於促進產業升級條
    例第16條，本件原告配偶92年度為大正公司股東，其受配股
    利為一般公司分配之股票股利，尚非促進產業升級條例第16
    條規定之緩課股票股利，自無緩課之適用，故被告依該等公
    司開立股利憑單所載股利總額核定營利所得，並無不合，復
    查及訴願決定否准變更，亦無不當等語，資為抗辯，並聲明
    ：(一)、原告之訴駁回。(二)、訴訟費用由原告負擔。
三、本件兩造不爭之事實：
    原告92年度綜合所得稅結算申報，未申報其配偶張瑋玲取自
    大正系統股份有限公司（以下簡稱大正公司）之營利所得計
    134,770 元，經被告認有漏報，而核定綜合所得總額為2,04
    4,435 元，淨額為1,109,504 元，補徵稅額27,484元。原告
    不服，申請復查，經被告以95年2 月14日財北國稅法字第09
    50204123號復查決定（下稱原處分）駁回，提起訴願，復遭
    財政部決定駁回等事實，有原告92年度綜合所得稅結算申報
    書、被告92年度綜合所得稅核定稅額繳款書、申報核定通知
    書、原告復查申請書、股利憑單、原處分及財政部95年6 月
    9 日台財訴字第09500192100 號訴願決定書影本分別附於原
    處分卷及本院卷可稽，自堪信為真實。
四、本院之判斷：
(一)、按「個人之綜合所得總額，以其全年左列各類所得合併計算
    之︰第一類︰營利所得︰公司股東所獲分配之股利總額、合
    作社社員所獲分配之盈餘總額、合夥組織營利事業合夥人每
    年度應分配之盈餘總額、獨資資本主每年自其獨資經營事業
    所得之盈餘總額及個人一時貿易之盈餘皆屬之。公司股東所
    獲分配之股利總額或合作社社員所獲分配之盈餘總額，應按
    股利憑單所載股利淨額或盈餘淨額與可扣抵稅額之合計數計
    算之；合夥人應分配之盈餘總額或獨資資本主經營獨資事業
    所得之盈餘總額，應按核定之營利事業所得額計算之。」行
    為時所得稅法第14條第1 項第1 類定有明文。而公司股東所
    獲分配之股利，上開條文既未限定股利之種類，則無論係股
    票股利或現金股利均屬個人之營利所得，先此敘明。
(二)、次按「公司以其未分配盈餘增資供左列之用者，其股東因而
    取得之新發行記名股票，免予計入該股東當年度綜合所得額
    ；其股東為營利事業者，免予計入當年度營利事業所得額課
    稅。但此類股票於轉讓、贈與或作為遺產分配時，面額部分
    應作為轉讓、贈與或遺產分配時所屬年度之所得，申報課稅
    。至實際轉讓價格或贈與遺產分配時之時價，如低於面額時
    ，以實際轉讓價格或贈與、遺產分配之時價申報：一、增置
    或更新從事生產、提供勞務、研究發展、品質檢驗、防治污
    染、節省能源或提高工業安全衛生標準等用之機器、設備或
    運輸設備者。二、償還因增置或更新前款之機器、設備或運
    輸設備之貸款或未付款者。三、轉投資於第八條所規定之重
    要事業者。」乃係79年12月29日訂定之促進產業升級條例第
    16條所規定，於88年12月31日修正後已無緩課之規定，亦即
    自89年1 月1 日起即無再適用上述緩課所得稅規定之餘地。
(三)、如前所述，本件原告之配偶張瑋玲於92年度為大正公司股東
    ，而獲配上述股票股利，為被告所不爭，則其受配股利既在
    88年12月31日之後，自無促進產業升級條例第16條88年12月
    31日修正前緩課股票股利規定之適用，是被告依大正公司開
    立股利憑單所載股利總額核定原告營利所得，揆諸首揭規定
    ，並無不合。另我國綜合所得稅制既採年度申報制，原告配
    偶當年度取得之股利所得，自應以當年度之利得計算股利所
    得，不受被投資公司將來之營運狀況之影響，申言之，本件
    大正公司將來之營運狀況（賺錢或虧損），並不得作為股東
    以前年度取得之股票之利得（或損失）之計算基礎。原告主
    張大正公司為詐欺公司，其股利無價值，且其92年度未予申
    報，原為法律所許云云，乃係誤解法律規定，尚無可採。
五、綜上所述，原告之主張，均無可採。從而被告依據大正公司
    開立之扣繳憑單，核定原告配偶營利所得134,770 元，併課
    其92年度綜合所得稅，於法並無不合。訴願決定遞予駁回，
    亦無違誤，均應予維持。本件原告之訴為無理由，爰不經言
    詞辯論，予以駁回。
據上論結，本件原告之訴為無理由，爰依行政訴訟法第233 條第
1 項、第98條第3項前段判決如主文。
中    華    民    國    95    年    12    月   25     日
                              第七庭法  官  林玫君
上為正本係照原本作成。
本件以訴訟事件所涉及之法律見解具有原則性者為限，始得於本
判決送達後20日內向本院提出上訴狀並表明上訴理由，如已於本
判決宣示後送達前提起上訴者，應於判決送達後20日內補具上訴
理由（均按他造人數附繕本），且經最高行政法院許可後方得上
訴。
中    華    民    國    95    年    12    月   25     日
                                    書記官  黃明和


司法院資訊處製作；財團法人民間司法改革基金會備份。
